臺灣板橋地方法院交通事件裁定　　　　100年度交聲字第166號
原處分機關　交通部公路總局臺北區監理所板橋監理站
異　議　人
即受處分人　張晉維
上列異議人即受處分人因違反道路交通管理處罰條例案件，對於
交通部公路總局臺北區監理所板橋監理站民國99年12月27日板監
裁字第裁41-C00000000號處分聲明異議，本院裁定如下：
    主      文
異議駁回。
    理      由
一、原處分意旨略以：異議人即受處分人張晉維於民國99年11月
    26日晚間9 時20分許，騎乘車牌號碼LY3-303 號重型機車，
    行經新北市○○區○○路與中正路236 巷之交岔路口，因有
    闖紅燈之違規行為，適為行駛於其後方之新北市政府警察局
    板橋分局板橋派出所警員林玳宇察覺後，騎乘警用機車追躡
    於後，其等行至新北市○○區○○街，經警以警鳴器示意靠
    邊停車，異議人拒不靠邊停車接受稽查取締並逃逸。員警乃
    以其有「汽車駕駛人，駕駛汽車有違反道路交通管理處罰條
    例之行為，經交通勤務警察或依法令執行交通稽查任務人員
    制止時，不聽制止或拒絕停車接受稽查而逃逸」之違規行為
    掣單逕行舉發。嗣異議人不服舉發提出申訴，經原處分機關
    調查結果，仍認前開違規行為明確，乃依道路交通管理處罰
    條例第60條第1 項、第63條第1 項第1 款規定（原處分漏引
    第1 款），於99年12月27日以板監裁字第裁41-C00000000號
    違反道路交通管理事件裁決書，對異議人裁處罰鍰新臺幣（
    下同）3, 000元，並記違規點數1 點在案。
二、本件異議意旨略以：異議人當時想起家中瓦斯爐火未關，而
    有緊急危難之狀況，為趕回住處阻止災難發生，並無察覺員
    警在後追隨，亦未聽到警鳴器聲響，絕無拒絕接受稽查而逃
    逸之意；況新北市○○區○○街因巷弄狹小，都為單向車道
    ，巷道設計彎曲，車速無法太快，員警為何無法將其攔停，
    爰依法聲明異議，請求撤銷原處分云云。
三、按汽車駕駛人，駕駛汽車有違反道路交通管理處罰條例之行
    為，經交通勤務警察或依法令執行交通稽查任務人員制止時
    ，不聽制止或拒絕停車接受稽查而逃逸者，除按各該條規定
    處罰外，處3,000 元以上6,000 元以下罰鍰，並記違規點數
    1 點，同條例第60條第1 項、第63條第1 項第1 款分別定有
    明文。而對交通違規不服稽查取締之事實認定，須經攔停稽
    查而有下列情事之一者：一、拒絕查驗駕照、行照或其他足
    徵稽查之文件者；二、拒絕停靠路邊接受稽查者；三、以消
    極行為不服從稽查者；四、經以警報器、喊話器呼叫靠邊停
    車而不靠邊停車接受稽查取締或逃逸者，此有內政部警政署
    70年7 月13日警署交字第19418 號函可資參照。又依道路交
    通安全規則第2 條第1 款所定，汽車指在道路上不依軌道或
    電力架線而以原動機行駛之車輛（包括機器腳踏車）。
四、經查：
（一）異議人即受處分人張晉維於99年11月26日晚間9 時20分許
      ，騎乘車牌號碼LY3-303 號重型機車，行經新北市○○區
      ○○路與中正路236 巷之交岔路口，因有闖紅燈之違規行
      為，經新北市政府警察局板橋分局板橋派出所警員林玳宇
      發覺後騎乘警用機車追躡在後；嗣其等行至新北市○○區
      ○○路與金華街之交岔路口，右轉進入金華街後，警員林
      玳宇乃鳴警鳴器示警，並趨近違規車輛；詎異議人猶未停
      車接受稽查而逃逸，警員林玳宇乃以北縣警交大字第C000
      00 000號舉發違反道路交通管理事件通知單逕行舉發之等
      情，已經證人即舉發警員林玳宇於本院訊問時結證稱：伊
      當時執行巡邏勤務，當日晚間9 時20分許，騎乘警用機車
      沿新北市○○區○○路往新海橋方向前進，適行於異議人
      所騎乘機車後方，異議人闖紅燈直行後，伊騎機車追上去
      距離約3 至5 公尺，當時尚未開啟警鳴器，因伊原擬在中
      正路與金華街之交岔路口攔停異議人；嗣異議人右轉進入
      金華街，伊就啟用警鳴器，追上違規車輛，當伊接近異議
      人時，異議人有從照後鏡看到伊，並轉頭看一下，當時伊
      與異議人間相距約1 到2 公尺，伊想從左邊把異議人攔下
      來，但異議人加速離開，伊就先記下車牌；因伊啟用警鳴
      器時，異議人有偏頭看後照鏡的動作，之後隨即加速逃逸
      ，所以伊認為異議人知道伊在後面追他等語甚詳（詳本院
      卷第22頁反面、第23頁正面），並有臺北縣（現已改制為
      新北市，以下同）政府警察局99年11月26日北縣警交大字
      第C00000000 號舉發違反道路交通管理事件通知單1 紙及
      臺北縣政府警察局板橋分局99年12月21日北縣警板交裁字
      第0990053597號函1 份在卷可查（詳本院卷第10頁至第12
      頁）。是異議人確於上開時、地，有前揭違規事實，應堪
      認定。
（二）異議人雖以前揭情詞置辯。惟查：
   1、異議人辯稱其無察覺員警在後追隨，亦未聽到警鳴器之聲
      響，絕無拒絕接受稽查而云云。然查，警員林玳宇追躡異
      議人行至新北市○○區○○街時，旋啟用警鳴器示警，異
      議人見狀拒絕接受稽查取締旋加速逃逸之事實，已經證人
      林玳宇於本院訊問時結證稱：異議人右轉進入金華街，因
      金華街路小沒有車輛，所以伊就開啟警鳴器，就是警用機
      車的警笛，亦有啟用警示燈，追上違規之車輛，當伊接近
      異議人時，異議人有從後照鏡看到伊，並轉頭看一下，當
      時伊離異議人約1 到2 公尺，伊想從左邊攔停異議人，但
      是異議人就加速離開等語甚詳（詳本院卷第22頁反面，第
      23 頁 ）。而證人林玳宇與異議人間並無怨隙，且素不相
      識，衡情證人林玳宇亦無甘冒偽證罪之處罰，設詞虛構異
      議人違規情形之必要，是證人林玳宇前開證述內容，自堪
      採信。復參酌本件違規當時之客觀情狀，查新北市○○區
      ○○街路面狹小，車輛往來稀少，本件違規當時，該街道
      僅異議人所騎乘之機車及其前方約10公尺處有1 自用小客
      車外，別無其他車輛行駛等情，為異議人所不爭執，並經
      證人林玳宇到庭證述甚詳（詳本院卷第22頁反面，第23頁
      ）。再以本件違規當時為夜間，警員林玳宇啟用警用警示
      燈及警鳴器緊追於異議人後方，而以警用警鳴器為達警示
      效果，聲音宏亮，遠大於現場人員及車流聲響，於相當距
      離內應可輕易聽聞，又警用警示燈於夜間發出之燈光復具
      有特殊辨識性，常人應無混淆誤認之虞，足見異議人應可
      知悉其經員警追躡在後。況查，異議人於本院訊問時亦稱
      ：伊不確定那個人是不是在追伊云云（詳本院卷第23頁反
      面）。益徵，異議人應已察覺員警追躡在後之事實。從而
      ，異議人上開辯解情詞，顯不可採。
   2、再者，異議人辯稱新北市○○區○○街巷弄狹小，都為單
      向車道，巷道設計彎曲，車速無法太快，質疑員警為何無
      法將其攔停云云。然查，異議人於發覺警員林玳宇追躡在
      後時，旋即加速逃逸乙情，業經證人林玳宇於本院訊問時
      證稱：伊接近異議人時，異議人已經轉完彎，伊也轉完彎
      後約1 秒鐘，伊想從左邊攔停異議人，但是異議人加速離
      開，且左轉進入巷子後，伊就沒有看到人等語甚詳（詳本
      院卷第23頁正面）。參酌異議人前因闖紅燈為警察覺，其
      見員警緊跟在後，遂於通過新北市○○區○○街彎道後，
      隨即加速逃逸，並轉入附近巷弄，其拒絕停車接受稽查取
      締及逃逸之意，甚為明顯。衡以異議人居住於新北市○○
      區○○街10巷59號5 樓，有其年籍資料在卷可查。則其對
      金華街附近街道巷弄及地理環境理應理當熟悉，則以其有
      意逃避員警追緝，自可輕易利用其對附近巷弄之熟悉乘隙
      逃脫。是異議人上開辯述情節，亦非可採。
   3、另按因避免自己或他人生命、身體、自由、名譽或財產之
      緊急危難而出於不得已之行為，不予處罰，但避難行為過
      當者，得減輕或免除其處罰，行政罰法第13條固有明文。
      然須客觀上確有緊急危難狀態存在，行為人主觀出於救助
      之意，又其客觀上所為之避難行為，須與目的相當，且採
      取損害最小之方式為之。異議人固辯稱其因心急家中瓦斯
      爐火未關而違規，可依緊急避難規定撤銷原處分云云。然
      異議人就其住處爐火當日確未關閉一情，並未舉證以實其
      說。衡以異議人未關閉家中爐火逕行外出，騎車途中猛然
      想起等節，亦與常情未合，真實性已非無疑。縱認異議人
      前開所辯屬實，但依當時情況距離異議人住處甚近，若向
      員警說明狀況，要非不能達其避免危難之目的。是異議人
      辯稱其違規行為符合緊急避難之規定，應不予處罰云云，
      並不可採。
五、綜上所述，異議人於上揭時、地騎乘機車，確有「汽車駕駛
    人，駕駛汽車有違反道路交通管理處罰條例之行為，經交通
    勤務警察或依法令執行交通稽查任務人員制止時，不聽制止
    或拒絕停車接受稽查而逃逸」之違規行為。從而，原處分機
    關依道路交通管理處罰條例第60條第1 項、第63條第1 項第
    1 款規定，裁處異議人罰鍰3,000 元並記違規點數1 點，核
    無違誤，異議人聲明異議，為無理由，應予駁回。
六、據上論斷，應依道路交通事件處理辦法第18條，裁定如主文
    。
中    華    民    國   100    年    4     月    14    日
                  交通法庭法  官 謝梨敏
上列正本證明與原本無異。
如不服本裁定，應於裁定送達後五日內敘明抗告理由，向本院提
出抗告狀。
                          書記官 林怡君
中    華    民    國   100    年    4     月    14    日